【裁判字號】    95,台上,3038
【裁判日期】    950602
【裁判案由】    業務過失致人於死
【裁判全文】
最高法院刑事判決            九十五年度台上字第三０三八號
    上  訴  人  甲○○即洪啟.
                        樓
上列上訴人因業務過失致人於死案件，不服台灣高等法院台中分
院中華民國九十二年九月九日第二審判決（九十一年度交上訴字
第一八００號；起訴案號：台灣彰化地方法院檢察署八十九年度
偵字第二二四九號），提起上訴，本院判決如下：
    主  文
上訴駁回。
    理  由
按刑事訴訟法第三百七十七條規定：上訴於第三審法院，非以判
決違背法令為理由，不得為之。是提起第三審上訴，應以原判決
違背法令為理由，係屬法定要件；如上訴理由狀並未依據卷內訴
訟資料具體指摘原判決不適用何種法則或如何適用不當，或所指
摘原判決違法情事，顯與法律規定得為第三審上訴理由之違法情
形不相適合時，均應認其上訴為違背法律上之程式，予以駁回。
上訴人甲○○（即洪啟修）上訴意旨略以：(一)依警員繪製之現場
圖所示，上訴人駕駛貨運曳引車之車胎痕呈直線，且均在內側車
道，並無變換至外側車道之痕跡，足證上訴人所為未變換車道之
辯解屬實。上訴人在警詢稱大型車輛右前側有死角，大概在車輛
前輪右側無法從主後視鏡看到等語，並不能據以證明上訴人所駕
駛車輛有從內側變換車道駛入外車道。至於警員王台生之證詞及
現場照片，僅證明貨車曳引車與小客車撞擊點及兩車損壞情形。
原判決認定上訴人驟然變換車道致擦撞楊貴煌所駕駛之小客車而
肇事，與所採用現場圖、現場照片、王台生證詞與上訴人之供述
，均不相適合，自有證據上理由矛盾之違法。(二)原判決認定上訴
人於高速公路內側車道駕駛貨運曳引車，於驟然變換車道駛入外
側車道之際，擦撞楊貴煌之小客車後，旋即轉向回復直行。然貨
運曳引車之車身甚長，須經歷相當距離，始能由右轉再左轉至回
復直行，小客車左前側必然再度擦撞曳引車。而事實上小客車並
無擦撞曳引車之情形，原判決上揭認定，顯違經驗法則，自屬違
背法令。(三)警員王台生於道路交通事故調查報告表上肇事經過摘
要欄內之記載，雖屬警員之個人意見，然其意見係以實際經驗為
基礎，並非憑空臆測，依刑事訴訟法第一百六十條之規定，得作
為證據。原判決以該記載屬王台生個人臆測之詞而予排除，自有
適用法則不當之違法云云。
經查，本件原判決認定上訴人有原判決事實欄所載之犯行，因而
撤銷第一審之科刑判決，改判仍依想像競合犯之規定，從一重論
處上訴人從事業務之人，因業務上之過失致人於死罪刑，已敘述
其所憑之證據及認定之理由。對於上訴人於原審否認有業務過失
致人於死之犯行，所辯：伊所駕駛之大貨車當時還在內線車道，
還沒有變換車道，伊感覺車頭輕微搖晃，伊看到時小客車在右方
，車頭已經朝內，因為小客車之車速很快，又急遽朝外，伊所駕
駛車輛保險桿之痕跡是由後面往前拉，如果是伊去追撞，保險桿
應該會由前面往後擠，而且楊貴煌的車子當時在伊前方，伊如何
去追撞他？如果伊所駕駛車輛去撞小客車，表示伊的車速比較快
，擦撞後楊貴煌有煞車減速，伊未煞車，應會造成二次撞擊，但
事實上沒有，且楊貴煌的太太及朋友亦說後面有一輛車一直跟著
他們的車子撞上他們，楊貴煌說詞不一，況且現場大貨車遺留之
胎痕是直線，鑑定報告認為伊變換車道不當有誤云云。如何係脫
卸之詞，不足採信，已依憑證人王台生之證詞、告訴人陳如煒之
指訴及上訴人之供述，暨卷附之道路交通事故調查報告表、現場
照片、車損照片、道安醫院出具之陳如煒診斷證明書、台灣彰化
地方法院檢察署檢察官勘驗筆錄、相驗屍體證明書、驗斷書、彰
化縣區車輛行車事故鑑定委員會、台灣省車輛行車事故覆議鑑定
委員會鑑定意見、交通部臺灣區○道○○○路局中區工程處九十
二年一月二十七日中工字第０九二００００七六０號函等證據資
料，詳加指駁。並說明：上訴人所辯關於本件車禍發生擦撞過程
部分，核與客觀跡證不符；尚難以營業貨運曳引車之煞痕係直線
，即為有利上訴人之認定；王台生於卷附道路交通事故調查報告
表肇事經過摘要上記載自小客車變換車道不當與營業貨運曳引車
擦撞，係其個人臆測之詞，與客觀事證不合，不得據為有利上訴
人之認定；另以交通部臺灣區○道○○○路局中區工程處檢附之
亞新工程顧問股份有限公司函雖載有員林交流道南下二一０Ｋ＋
四００至二一０Ｋ＋七００路段，於八十八年三月二十四日正辦
理匝道RAMP“２”暗溝之牆身施工云云，難認肇事地點不在限速
範圍；而卷附照片並未顯示營業貨運曳引車之保險捍係由後面往
前拉之情形。所為合法之事實認定，俱有卷內證據資料足憑，從
形式上觀察，原判決並無證據上理由矛盾或適用法則不當等違法
之情形存在。按取捨證據及認定事實，乃事實審法院職權之行使
，其對證據證明力所為之判斷，苟係基於吾人日常生活之經驗，
而未違背客觀上應認為確實之定則，並已敘述其何以為此一判斷
之理由者，即不能指為違法。原判決綜合全案證據資料，本於事
實審法院職權推理之作用，認定上訴人有原判決事實欄所載之犯
行，已於理由中詳予論斷說明，綦詳。上訴意旨(一)(二)指摘原判決
違背法令云云，均係置原判決所為之明白論斷於不顧，猶執已為
原審指駁之陳詞爭辯，及對原審取捨證據與自由判斷證據證明力
之職權行使，徒以自己之說詞，泛指其為違法，自非適法之第三
審上訴理由。又卷附道路交通事故調查報告表肇事經過摘要欄內
有關本件事故發生過程之記載，屬製作人警員王台生於審判外之
個人判斷意見，核非依法踐行鑑定之結果。原判決以該部分記載
屬王台生個人臆測之詞，認非可採，理由雖欠妥適。然排除此項
王台生個人意見之結果，顯然於判決無影響，依刑事訴訟法第三
百八十條之規定，仍不得為上訴第三審之理由。上訴意旨(三)執自
己主觀之說詞，指摘原判決有適用法則不當之違誤，核與法律規
定得為第三審上訴理由之違法情形，不相適合。衡以上述之說明
，應認其上訴違背法律上之程式，予以駁回。
據上論結，應依刑事訴訟法第三百九十五條前段，判決如主文。
中    華    民    國  九十五  年    六    月    二    日
                      最高法院刑事第十庭
                          審判長法官  洪  清  江
                                法官  石  木  欽
                                法官  李  伯  道
                                法官  林  勤  純
                                法官  陳  晴  教
      本件正本證明與原本無異
                                      書  記  官
中    華    民    國  九十五  年    六    月    八    日
                                                      v


司法院資訊處製作；財團法人民間司法改革基金會備份。
